【裁判字號】    92,訴,2350
【裁判日期】    951218
【裁判案由】    偽造有價證券等
【裁判全文】
臺灣板橋地方法院刑事判決              92年度訴字第2350號
公  訴  人  臺灣板橋地方法院檢察署檢察官
被      告  丙○○
上列被告因違反稅捐稽徵法等案件，經檢察官提起公訴（92年度
偵字第14619 號），本院合議庭裁定由受命法官獨任依簡式審判
程序審理並判決如下：
    主  文
丙○○連續幫助納稅義務人以不正當方法逃漏稅捐，累犯，處有
期徒刑肆月，如易科罰金，以銀元佰元折算壹日。
    事  實
一、丙○○前於民國86年間因違反麻醉藥品管理條例案件，經臺
    灣高等法院以86年度上易字第4074號判決判處有期徒刑7 月
    確定，並於87年6 月26日執行完畢。詎猶不知警惕，明知甲○○（由臺北地方法院另案審理中）與綽號「小蔡」之不詳
    姓名成年人間並無實際商業交易行為，竟基於幫助納稅義務
    人「小蔡」所經營廣告公司逃漏稅捐之概括犯意，自91年3
    月間起至91年9 月間止，依甲○○指示，先後3 次在臺北市
    ○○○路兄弟飯店，分別以發票金額百分之4 之代價（丙○○則由其中獲取數千元之報酬），販售登載不實交易金額各
    新台幣（下同）1072萬元、310 萬元、500 萬元、128 萬元
    及587 萬5 千2 百元之統一發票予「小蔡」，以供「小蔡」
    所經營廣告公司（名稱不詳）持向稅捐稽徵處申報扣抵，作
    為虛進扣抵進項稅額，而幫助「小蔡」所經營廣告公司逃漏
    營業稅等稅捐，足以生損害於稅捐稽徵機關課徵稅捐之公平
    性及正確性。
二、案經法務部調查局北部地區機動工作組移送臺灣板橋地方法
    院檢察署檢察官偵查起訴。
    理  由
甲、程序方面：
    本件被告所犯者為死刑、無期徒刑、最輕本刑為3 年以上有
    期徒刑之罪或高等法院管轄第一審案件以外之案件，其於本
    院95年11月30日準備程序中，先就被訴事實為有罪之陳述，
    經本院告知其簡式審判程序之旨，並聽取公訴人、被告之意
    見後，本院合議庭於95年11月30日依刑事訴訟法第273 條之
    1 第1 項之規定裁定由受命法官獨任依簡式審判程序進行審
    理。則依刑事訴訟法第273 條之2 規定，關於本案證據之調
    查，不受第159 條第1 項、第161 條之2 、第161 條之3 、
    第163 條之1 及第164 條至第170 條規定之限制，合先敘明
    。
乙、實體方面：
一、上揭事實，業據被告丙○○於本院95年11月30日準備程序及
    審判中坦承不諱（本院卷八第5 頁、第11頁）。並經證人甲○○於本院審理中證述在卷（本院卷七第231 頁至第233 頁
    ），並有其上記載「小羊：1072萬、310 萬；丙○○：500
    萬、128 萬；楊玉：0000000 」等之甲○○所有支票日曆簿
    扣案可佐（扣押物編號14-1、C-004 ，影本附於調查卷一第
    209 頁、第211 頁及第212 頁）。是被告自白與事實相符，
    堪以採認。本案被告丙○○部分事證明確，其犯行堪以認定
    。
二、刑法新舊法之比較適用：
    按被告行為後，刑法及刑法施行法業於94年2 月2 日經總統
    修正公布，並於95年7 月1 日施行，參酌最高法院95年5 月
    23日刑事庭第8 次會議決議意旨，修正後刑法第2 條第1 項
    之規定，係規範行為後法律變更所生新舊法律比較適用之準
    據法，於新修正刑法施行後，應適用新修正刑法第2 條第1
    項之規定，為「從舊從輕」之比較。另於比較時應就罪刑有
    關之共犯、未遂犯、想像競合犯、牽連犯、連續犯、結合犯
    ，以及累犯加重、自首減輕暨其他法定加減原因（如身分加
    減）與加減例等一切情形，本於統一性及整體性原則，綜其
    全部罪刑之結果而為比較。準此而論，本案涉及法律變更之
    部分如下：(1)刑法第56條連續犯之規定，新刑法業已刪除，
    此刪除雖非犯罪構成要件之變更，但顯已影響行為人刑罰之
    法律效果，自屬法律有變更，比較新、舊法結果，以行為時
    法律即舊法論以連續犯較有利於被告。(2)刑法第33條第5 款
    修正規定：「罰金：新臺幣1 千元以上，以百元計算之。」
    是被告行為後，有關罰金刑，未較有利於被告。(3)本案被告
    於87年6 月26日因受有期徒刑之執行完畢（詳後述），無論
    依修正前刑法第47條及修正後刑法第47條第1 項規定均構成
    累犯，故修正後規定並未較有利於被告。則參酌上揭最高法
    院刑事庭會議決議意旨，就上開部分，本院綜合本件全部罪
    刑比較之結果，認應一體適用修正前刑法之規定，合先說明
    。
三、論罪科刑之理由：
(一)核被告丙○○所為，係犯稅捐稽徵法第43條第1 項之幫助納
    稅義務人以不正當方法逃漏稅捐罪（公訴人已於93年3 月24
    日補充理由內更正被告丙○○之起訴法條為刑法第340 條常
    業詐欺罪及稅捐稽徵法第43條第1 項之幫助逃漏稅捐罪〈附
    於本院卷一第189 頁〉，且前者罪名不能證明，詳後述）。
    被告先後多次幫助逃漏稅捐之犯行，時間緊接，所為為構成
    要件相同之罪，顯基於概括犯意反覆為之，應依修正前刑法
    第56條連續犯之規定，論以一罪並加重其刑。又被告有事實
    欄所載論罪科刑及執行完畢之情形，有臺灣高等法院被告前
    案紀錄表在卷可憑，其於受有期徒刑執行完畢後5 年內，故
    意再犯本件有期徒刑以上刑之本罪，應依修正前刑法第47條
    累犯規定，依法加重其刑並遞加之。至公訴意旨固認被告與
    甲○○係共同正犯云云，惟幫助犯並無刑法第28條共同正犯
    規定之適用（最高法院73年度台上字第2616號判例參酌），
    是公訴意旨此部分所認，尚有誤會，合此說明。
(二)爰審酌被告為圖小利，竟幫助他人逃漏稅捐，有害國家稅收
    及稽徵之公平，惟其僅有3 次幫助行為，犯罪情節尚屬輕微
    ，且已坦認犯行，態度良好等一切情狀，量處如主文所示之
    刑。又修正後刑法第41條第1 項規定，易科罰金以新台幣1
    千元、2 千元、3 千元折算1 日，經比較修正前之刑法第41
    條第1 項及修正前罰金罰鍰提高標準條例第2 條規定（按罰
    金罰鍰提高標準條例第2 條業於95年4 月28日修正公布刪除
    ，並自同年7 月1 日施行），以修正前刑法第41條第1 項及
    修正前罰金罰鍰提高標準條例第2 條規定較有利於被告，故
    併上開修正前之規定，併諭知如易科罰金之折算標準。
四、不另為無罪諭知部分：
(一)公訴意旨另認被告丙○○與甲○○另共犯刑法第340 條之常
    業詐欺罪嫌云云。
(二)惟查，起訴書就被告丙○○之犯罪事實僅敘載：「甲○○另
    透過不知情之會計師或記帳業者辦理前開各人頭公司之登記
    後，領取發票，隨即將領得之發票互開提高營業實績後，便
    自行販售與不詳姓名人，或以發票金額的百分之三點五之價
    格賣給乙○○、丙○○、丁○○，再由乙○○以百分之五點
    五之價格轉賣給不特定人」（詳起訴書第5 頁第二行至第五
    行），而於證據清單與待證事實欄（十五）被告丙○○部分
    則僅記載：「一、待證事實：為甲○○販售人頭發票之事實
    ，證據：扣押物編號：C-004 ，14-1、14-5（支票日曆簿）
    。二、待證事實：同右，證據：同案被告甲○○、丙○○、
    乙○○於調查局及偵訊時之供述」（詳起訴書第21頁）。是
    由上開犯罪事實、待證事實及證據綜合以觀，固可認本判決
    事實欄所載確屬檢察官起訴之範疇，但實無從窺見公訴意旨
    所指常業詐欺之犯罪事實為何？且綜觀全卷，亦查無被告丙○○有何與甲○○共同犯常業詐欺之事實及證據，從而實難
    認被告丙○○有何犯公訴意旨所指刑法第340 條常業詐欺罪
    之罪。惟公訴人認此部分與被告丙○○經上開論罪科刑部分
    具有方法結果牽連犯之裁判上一罪關係，本院爰不另為無罪
    之諭知，併此說明。
據上論斷，應依刑事訴訟法第273 條之1 第1 項、第299 條第1
項前段，稅捐稽徵法第43條第1 項、刑法第2 條第1 項、第11條
、修正前刑法第56條、第41條第1 項，修正前罰金罰鍰提高標準
條例第2 條，判決如主文。
本案經檢察官彭聖斐到庭執行職務。
中    華    民    國    95    年    12    月    18    日
                  刑事第六庭    法  官  許仕楓
以上正本證明與原本無異
如不服本判決應於送達後10日內向本院提出上訴狀
                                書記官  林進煌
中    華    民    國    95    年    12    月    18    日
附錄本案論罪科刑法條全文：
稅捐稽徵法第43條
 (教唆或幫助逃漏稅捐等之處罰)
教唆或幫助犯第 41 條或第 42 條之罪者，處 3 年以下有期徒刑
、拘役或科新台幣 6 萬元以下罰金。
稅務人員、執行業務之律師、會計師或其他合法代理人犯前項之
罪者，加重其刑至二分之一。
稅務稽徵人員違反第 33 條規定者，除觸犯刑法者移送法辦外，
處1萬元以上5萬元以下罰鍰。


司法院資訊處製作；財團法人民間司法改革基金會備份。
